【裁判字號】    90,訴,3130
【裁判日期】    901231
【裁判案由】    給付尾款
【裁判全文】
臺灣臺北地方法院民事判決  九十年度訴字第三一三○號
    原      告  新勝光興業機電有限公司
    法定代理人  甲○○
    被      告  鑫輪實業股份有限公司
    法定代理人  卓源祥
右當事人間請求給付尾款事件，本院判決如左：
    主    文
被告應於原告將兩造間買賣標的之廢輪胎回收處理整廠設備瑕疵修復時，給付原告新
台幣捌拾萬元。
訴訟費用由被告負擔。
本判決於原告以新台幣貳拾柒萬元供擔保後，得假執行，但被告如於假執行程序施實
前，以新台幣捌拾萬元為原告預供擔保，得免為假執行。
    事    實
一、原告方面：
  （一）聲明：
    １、被告應給付原告新台幣（下同）八十萬元及自民國八十八年六月十三日起至
        清償日止，按年息百分之五計算之利息。
    ２、願供擔保請准宣告假執行。
  （二）陳述略稱：
    １、被告於八十六年五月五日向原告訂購廢輪胎回收處理整廠設備四套，金額為
        四千六百萬元，原告依約交貨並經雙方試車驗收完畢，依兩造買賣契約書第
        五條第三項之約定，被告應給付全部尾款四百六十萬元，然至今尚有八十萬
        仍未支付，爰依買賣契約之法律關係，請求被告給付價金八十萬元。
    ２、對被告抗辯所為之陳述：
        兩造確有協議原告應於八十八年四月十四日前將機械設備修繕至可運轉狀態
        交付予購買者，而原告已依協議修繕完成，由被告公司與誠碩公司之買賣契
        約書第二條：買方（即誠碩公司）於支付第二次款項前賣方（即鑫輪公司）
        應於四月十二日前將工廠機械設備修繕至可運轉，否則買方可暫不支付價金
        ；而買方己付清款項，可證機械已修繕完成無誤。被告主張誠碩公司未付尾
        款，然該公司付款與否，係被告與誠碩公司間之糾紛，與原告及本件訴訟無
        關。
  （三）證據：
        提出兩造廢輪胎處理整廠設備買賣契約書影本、驗收證明單影本四紙、被告
        公司與誠碩實業有限公司買賣契約書影本一份、被告公司固定資產明細表影
        影本、兩造協議書影本、台灣台北地方法院檢察署檢察官不起訴處分書各一
        件、照牌二幀以為證，並聲請訊問證人吳峻鋒。
二、被告方面：
  （一）聲明：
    １、請求駁回原告之訴。
    ２、如受不利益之判決，願供擔保請准宣告免予假執行。
  （二）陳述：
        被告確於八十六年五月五日以四千六百萬元之代價向原告公司購買四套廢輪
        胎處理設備，並已依約給付絕大部份之價款，僅餘一百六十萬元尾款尚未支
        付，被告使用該等設備後，因該四部機械故障連連，被告屢次通知原告檢修
        ，原告均不承認其出賣之機械設計不良，顯具嚴重瑕疵而未置理，惟該等瑕
        疵業經被告委託中華海事檢定社，於八十七年七月二十七日至同年月三十一
        日就機械之運轉狀況為公證見證，該五日作業時間，四部機械故障連連，甚
        至著火燃燒而致工廠作輟無常，均經記錄在案。嗣原告公司因無力檢修，經
        股東決議，將該四套機械設備於八十八年四月二日出售予誠碩實業有限公司
        （下稱誠碩公司），斯時原告公司之法定代理人甲○○亦以被告公司股東之
        身份參與簽約並口頭向誠碩公司保證其將負責維修至可運轉狀態，被告公司
        基於其承諾，乃與原告公司協議，原告公司負責修復該等機械，被告公司即
        付清其尾款一百六十萬元。惟被告依約支付部份尾款後，原告公司仍未將該
        等機械修復，致誠碩公司乃拒絕給付被告公司尾款二百五十萬元。原告所出
        售之機械既有瑕疵，則於其瑕疵補正前，被告自得主張同時履行抗辯權，拒
        絕支付尾款，且依兩造於八十八年四月二日所為之協議，需待原告公司修復
        該等機械後，被告始有支付尾款之義務，故請駁回原告之訴。
  （三）證據：
        提出兩造協議書影本、支票影本各一紙、被告公司與誠碩實業有限公司買賣
        契約書影本、廢輪胎處理之報酬率分析表、中華海事檢定社檢定報告各一份
        、被告公司固定資產明細表影本一紙、照牌影本二幀以為證，並聲請訊問證
        人卓富全。
    理    由
一、按訴狀送達後，原告不得將原訴變更或追加他訴，但係擴張或減縮應受判決事項
    之聲明者，不在此限，民事訴訟法第二百五十五條第一項第三款定有明文。本件
    原告起訴時原請求自起訴狀繕本送達之日起按年息百分之五計算之利息，而於九
    十年九月二十六日之辯論意旨狀中，將遲延利息之起算日提前至八十八年六月十
    三日，原告於訴狀送達後，擴張其應受判決事項之聲明，依前述法律之規定，應
    予准許，合先敘明。
二、本件原告起訴主張，被告於八十六年五月五日向其購買廢輪胎回收處理整廠設備
    四套，金額四千六百萬元，原告已依約交貨並經雙方試車驗收完成，然被告尚有
    八十萬元之價金迄今仍未支付，爰依買賣契約之法律關係請求被告給付八十萬元
    等語。被告則以原告所交付之機械設備運轉時故障連連，甚至著火燃燒，其履次
    通知原告檢修，原告均未置理，則買賣標的物既有瑕疵，於其瑕疵補正前，被告
    自得主張同時履行抗辯權，拒絕支付尾款資為抗辯。
三、按因可歸責於債務人之事由，致為不完全給付者，債權人得依關於給付遲延或給
    付不能之規定行使其權利，又因契約互負債務者，於他方當事人未為對待給付前
    ，得拒絕自己之給付，民法第二百二十七條、第二百六十四條分別定有明文，出
    賣人就其交付之買賣標的物有應負擔保責任之瑕疵，而其瑕疵係於契約成立後始
    發生，且因可歸責於出賣人之事由所致者，則出賣人除負物之瑕疵擔保責任外，
    同時構成不完全給付之債務不履行責任，買受人如主張出賣人應負不完全給付之
    債務不履行責任者，得依民法給付遲延之規定，請求補正或賠償損害，並有民法
    第二百六十四條規定之適用（參照最高法院七十七年度第七次民事庭會議決議）
    。經查：原告主張被告向其購買廢輪胎回收處理整廠設備，價金共計四千六百萬
    元，尚有八十萬元迄未給付，業據其提出買賣契約書以為證，且為被告所不否認
    ，僅主張同時履行抗辯，應堪信為真實。兩造間廢輪胎回收處理整廠設備買賣契
    約第一條約定，買賣標的物之功能為處理廢輪胎由整胎至橡膠粉末十目成品，每
    小時為四噸（誤差為增減百分之五），惟原告於八十七年六月十二日至二十日交
    付貨物並進行驗收後，被告於同年七月二十七日至三十一日委託中華海事檢定社
    就買賣標的物之四部機械所為之檢定，其最高之效能亦不過每小時一００四．六
    公斤，約為約定效能之四分之一，顯然具有減少契約預定效用之瑕疵，依前述法
    律之規定，買受人即被告非不得依不完全給付之規定，請求原告補正其瑕疵，且
    於原告補正前，被告自得行使其同時履行抗辯權。原告雖主張兩造於八十八年四
    月二日另為協議，約定被告應於同年四月十四日付款八十萬元，原告則應於同日
    前將機械設備修復會運轉（輸送設備及刀具不在此內），另新台幣八十萬元被告
    公司應開支票八十八年六月十二日到期日付給原告公司，而原告確已將機械修復
    至可運轉，至於刀具應由被告自行處理，如果沒有提供刀具，當然無法分割廢輪
    胎，故原告應負給付貨款之責云云。惟探究當事人所為協議之真意，應係指原告
    需將機械修復至被告另行將刀具裝上後，機械即可順利運轉處理廢輪胎之程度，
    而非僅是機械會轉動即可，否則原告何需花費四千六百萬元之鉅資購買一雖能轉
    動卻無法達成處理廢輪胎之預定效用的機械，而依證人余長焱到庭證稱：「機器
    仍沒有修繕到運轉的狀況」，「我要付給原告公司兩千萬，是因為機器沒有修好
    ，所以我就沒有付款，現在機器是廢鐵，還有二百五十萬元未付」，可見機械至
    今仍未修繕至可運轉處理廢輪胎之狀態。出賣人即原告應負責任之瑕疵既仍存在
    ，經被告請求即應負補正之義務，被告主張同時履行抗辯為有理由，被告既不否
    認其對原告負有八十萬元之債務，惟主張同時履行抗辯，原告又不能證明自己已
    為對待給付或已提出對待給付，則原告之請求，於其已為對待給付後，為有理由
    ，應予准許。
四、本判決兩造分別陳明願供擔保請准宣告假執行或免為假執行，經核均無不合，爰
    分別酌定相當之擔保金額，予以准許。
據上論結，本件原告之訴為有理由，依民事訴訟法第七十八條、第三百九十條第二項
、第三百九十二條判決如主文。
中      華      民      國    九十      年    十二      月    三十一    日
                                            臺灣臺北地方法院民事第三庭
                                                法  官  李維心
右為正本係照原本作成
如對本判決上訴，須於判決送達後廿日內向本院提出上訴狀
中      華      民      國    九十      年      十二    月    三十一    日
~B法院書記官  林梅珍


司法院資訊處製作；財團法人民間司法改革基金會備份。
